臺灣高雄地方法院民事判決　　　　　　110年度鳳簡字第398號
原　　　告　王澄維　
被　　　告　劉均遠　
上列當事人間請求損害賠償事件，本院於民國110 年10月25日言
詞辯論終結，判決如下：
    主      文
被告應給付原告新臺幣貳拾萬陸仟參佰零捌元，及自民國一一○
年八月十三日起至清償日止，按週年利率百分之五計算之利息。
原告其餘之訴駁回。
訴訟費用新臺幣參仟伍佰參拾元，其中新臺幣貳仟貳佰零柒元由
被告負擔，餘由原告負擔。
本判決第一項得假執行。但被告以新臺幣貳拾萬陸仟參佰零捌元
為原告預供擔保後，得免為假執行。
    事實及理由
一、按簡易訴訟之訴狀送達後，原告不得將原訴變更或追加他訴
    ，但擴張或減縮應受判決事項之聲明者，不在此限，民事訴
    訟法第436 條第2 項、第255 條第1 項第3 款分別定有明文
    。本件原告起訴時原聲明：願供擔保請准宣告假執行（本院
    卷第7 頁），嗣於本院審理中，撤回假執行之聲請（本院卷
    第95頁），核與前開規定相符，應予准許。
二、被告經合法通知，未於最後言詞辯論期日到場，核無民事訴
    訟法第386 條所列各款情形，爰依原告之聲請，由其一造辯
    論而為判決。
三、原告主張：被告於民國110 年1 月14日1 時13分許，無照駕
    駛車牌號碼0000-00 號自用小客車（下稱肇事車輛），行經
    高雄市鳳山區五甲一路與瑞隆東路口處，因行經有燈光號誌
    管制之交叉路口，闖紅燈並超速行駛，不慎撞擊由訴外人陳
    和成所有並由訴外人何ＯＯ駕駛之車牌號碼000-0000號自用
    小貨車（下稱系爭車輛）右側車身（下稱系爭事故），致系
    爭車輛受損，送廠估算所需之維修費用為320,100 元（含零
    件費用110,900 元、工資費用209,200 元）。又系爭車輛自
    110 年1 月15日起入廠維修，估計維修所需期間3 個月，而
    陳和成平時以系爭車輛作為運送貨物之工具，陳和成於此維
    修期間無法使用系爭車輛，惟本件僅請求自110 年1 月15日
    起至110 年2 月8 日止，共25日，每日租車費用900 元，支
    出租車費用22,500元（計算式：900 ×25＝22,500）。陳和
    成已將系爭車輛維修費用及租車費用之損害賠償請求權讓與
    原告。是以，原告因系爭事故受有損害合計342,600 元（計
    算式：320,100 ＋22,500＝342,600 ），惟本件僅請求330,
    000 元。為此，爰依侵權行為及債權讓與之法律關係提起本
    件訴訟，並聲明：被告應給付原告330,000 元，及自起訴狀
    繕本送達翌日起至清償日止，按週年利率5 ％計算之利息。
四、被告未於最後言詞辯論期日到場，惟前於言詞辯論期日到場
    時則稱：對於有駕駛肇事車輛不慎撞到系爭車輛之事實及對
    於系爭事故有過失均不爭執，惟希望原告提出修車明細及估
    價單等語，並聲明：原告之訴駁回。
五、本院得心證之理由：
（一）按因故意或過失，不法侵害他人之權利者，負損害賠償責
      任；汽車、機車或其他非依軌道行駛之動力車輛，在使用
      中加損害於他人者，駕駛人應賠償因此所生之損害，民法
      第184 項第1 項前段、第191 條之2 前段分別定有明文。
      查被告於110 年1 月14日1 時13分許駕駛肇事車輛，行經
      高雄市鳳山區五甲一路與瑞隆東路口處，因行經有燈光號
      誌管制之交叉路口，闖紅燈並超速行駛，而何ＯＯ駕駛系
      爭車輛沿五甲一路外側快車道北往南超速直行，致肇事車
      輛前車頭撞擊系爭車輛右側車身，系爭車輛因入廠維修無
      法使用系爭車輛而有租車必要，系爭車輛送廠估算所需之
      維修費用320,100 元，陳和成已支出租車費用22,500元，
      並將系爭車輛維修費用及租車費用之損害賠償請求權讓與
      原告等事實，有原告提出之高雄市政府警察局道路交通事
      故初步分析研判表、高雄市政府警察局道路交通事故照片
      相片黏貼紀錄表、道路交通事故現場圖、租車收據、車主
      債權讓與書、估價單等件在卷可稽（本院卷第13至23頁、
      第99至109 頁、第119 至125 頁），並有本院職權調閱之
      系爭事故現場圖等資料附卷可稽（本院卷第25至75頁），
      又被告於本院審理時自承對於系爭事故發生有過失等語（
      本院卷第96頁），是本件調查證據之結果，足認前開事實
      堪以認定。原告既已受讓陳和成之系爭車輛維修費用及租
      車費用之損害賠償請求權，原告依侵權行為及債權讓與之
      法律關係請求被告損害賠償，自屬有據。
（二）原告所得請求賠償之各項金額分述如下：
    ⒈系爭車輛受損所需維修費用320,100元部分
      按不法毀損他人之物者，被害人得請求賠償其物因毀損所
      減少之價額；負損害賠償責任者，除法律另有規定或契約
      另有訂定外，應回復他方損害發生前之原狀，前項情形，
      債權人得請求支付回復原狀所必要之費用，以代回復原狀
      ，民法第196 條、第213 條第1 項、第3 項分別定有明文
      。又依民法第196 條請求賠償物被毀損所減少之價額，得
      以修復費用為估定之標準，但以必要者為限，例如：修理
      材料以新品換舊品，應予折舊，此有最高法院77年5 月17
      日77年度第9 次民事庭會議決議可資參照。故債權人所得
      請求者既為回復原狀之必要費用，倘以維修費用為估定其
      回復原狀費用之標準，則修理材料以新品換舊品時，即應
      予折舊。而關於固定資產折舊率又可分為平均法及定率遞
      減法。所謂平均法係以固定資產成本減除殘價後之餘額，
      按固定資產耐用年數表規定之耐用年數平均分攤，計算其
      每期折舊額，定率遞減法係以固定資產每期減除該期折舊
      額之餘額順序作為各次期計算折舊之基數，而以一定比率
      計算其折舊額。是依損害賠償之目的在於填補被害人實際
      損害之目的而言，應採用平均法計算折舊，較為公允。查
      系爭車輛估算所需之維修費用320,100 元（含零件費用11
      0,900 元、工資費用209,200 元），均屬必要修復費用，
      有估價單在卷可稽（本院卷第119 至125 頁）。而系爭車
      輛係105 年6 月出廠（本院卷第91頁），迄本件事故發生
      時即110 年1 月14日，已使用4 年7 月（不滿1 個月者以
      1 月計），依行政院所發布之固定資產耐用年數表及固定
      資產折舊率表，自用小客貨車之耐用年數為5 年，則零件
      扣除折舊後之維修費用估定為26,185元【計算方式：1.殘
      價＝取得成本÷( 耐用年數＋1)即110,900 ÷( 5+1)≒18
      ,483（小數點以下四捨五入）；2.折舊額＝( 取得成本－
      殘價) ×1/（耐用年數）×（使用年數）即( 110,900 －
      18,483) ×1/5 ×（4+7/12）≒84,715（小數點以下四捨
      五入）；3.扣除折舊後價值＝（新品取得成本－折舊額）
      即110,900 －84,715＝26,185】，另加計無庸折舊之工資
      費用209,200 元，系爭車輛之維修費用應為235,385 元（
      計算式：26,185＋209,200 ＝235,385）。
    ⒉租車費用22,500元部分
      查原告主張系爭車輛自110 年1 月15日起入廠維修，估計
      維修所需期間3 個月，而陳和成平時以系爭車輛作為運送
      貨物之工具，陳和成於此維修期間無法使用系爭車輛，惟
      本件僅請求自110 年1 月15日起至110 年2 月8 日止，共
      25日，每日租車費用900 元，支出租車費用22,500元，並
      提出租車收據為證（本院卷第99頁），又系爭車輛估計維
      修所需期間確為3 個月，有本院公務電話紀錄在卷可稽（
      本院卷第129 頁），足見陳和成自110 年1 月15日起至11
      0 年2 月8 日止，共25日，因運送貨物所需而有租車之必
      要。再參以系爭車輛廠牌為中華、排氣量1299cc，陳和成
      租用車輛廠牌為中華三菱小貨車一情，而陳和成支出每日
      租車費用為900 元，尚未逸脫目前租用小貨車之市場行情
      ，陳和成復將租車費用之損害賠償債權讓與原告，有公路
      監理電子閘門資料、車主債權讓與書，及業據原告陳明在
      卷（本院卷第91、101 、114 、134 頁），足認原告請求
      租車費用期間為25日，支出租車費用之損害為22,500元，
      為有理由，應予准許。
    ⒊綜上，原告因系爭事故得請求被告賠償系爭車輛受損所需
      維修費用235,385元、租車費用22,500元，合計257,885元
     （計算式：235,385＋22,500＝257,885）。
（三）次按損害之發生或擴大，被害人與有過失者，法院得減輕
      賠償金額，或免除之；前2 項之規定，於被害人之代理人
      或使用人與有過失者，準用之，民法第217 條第1 、3 項
      定有明文。復按汽車駕駛人，行經有燈光號誌管制之交岔
      路口闖紅燈者，處1,800 元以上5,400 元以下罰鍰；汽車
      駕駛人，有未領有駕駛執照駕駛小型車或機車、駕駛執照
      業經吊銷註銷仍駕駛小型車或機車之情形，處6,000 元以
      上12,000元以下罰鍰，並當場禁止其駕駛；行車速度，依
      速限標誌或標線之規定，無速限標誌或標線者，行車時速
      不得超過50公里，道路交通管理處罰條例第53條第1 項、
      第21條第1 項第1 款、第4 款，道路交通安全規則第93條
      第1 項第1 款分別定有明文。查系爭事故係因被告駕駛肇
      事車輛沿瑞隆東路外快側車道西往東直行至五甲一路之有
      燈光號誌管制交岔路口時，闖紅燈及超速行駛，而何ＯＯ
      駕駛系爭車輛沿五甲一路外側快車道北往南超速行駛，致
      肇事車輛前車頭撞擊系爭車輛右側車身，業已認定如前述
      。又上開路段限速每小時50公里，被告、何ＯＯ卻分別以
      每小時70至80公里、每小時60公里超速行駛，有系爭事故
      現場圖、道路交通事故談話紀錄表在卷可稽（本院卷第28
      、30、53頁），是以，足認被告駕駛肇事車輛闖紅燈及超
      速行駛，應為系爭事故肇事主因，何ＯＯ駕駛系爭車輛超
      速行駛，應為系爭事故肇事次因，是本院審酌被告與何順
      清之肇事情節等一切情狀，認被告就系爭事故肇事原因之
      過失比例為80％、何ＯＯ為20％。從而，陳和成之使用人
      何ＯＯ之過失，即視同陳和成之過失，適用過失相抵之法
      則，減輕被告賠償金額20％，是以，原告既係債權讓與取
      得陳和成對被告之損害賠償請求權，自應負擔陳和成之過
      失責任，經過失相抵後，原告得訴請被告賠償之金額為20
      6,308 元（計算式：257,885 元×80％＝206,308 元），
      為有理由，應予准許。
（四）末按遲延之債務，以支付金錢為標的者，債權人得請求依
      法定利率計算之遲延利息；應付利息之債務，其利率未經
      約定，亦無法律可據者，週年利率為5 ％；給付無確定期
      限者，債務人於債權人得請求給付時，經其催告而未為給
      付，自受催告時起，負遲延責任。其經債權人起訴而送達
      訴狀，與催告有同一之效力，民法第233 條第1 項前段、
      第203 條、第229 條第2 項亦分別定有明文。查原告起訴
      狀繕本於110 年8 月12日送達被告並發生催告之效力（本
      院卷第89頁），準此，原告請求給付自起訴狀繕本送達翌
      日即110 年8 月13日起至清償日止，按週年利率5 ％計算
      之利息，於法並無不合，應予准許。
六、綜上所述，原告依據侵權行為及債權讓與之法律關係，請求
    被告給付206,308 元，及自110 年8 月13日起至清償日止，
    按週年利率5 ％計算之利息範圍，為有理由，應予准許，逾
    此範圍之請求，為無理由，應予駁回。
七、本件原告勝訴部分係依民事訴訟法第427 條適用簡易程序所
    為被告敗訴之判決，依同法第389 條第1 項第3 款規定，應
    依職權宣告假執行，並依同法第392 條第2 項規定，依職權
    宣告被告如預供擔保後，得免為假執行。
八、訴訟費用負擔之依據：民事訴訟法第79條。
中    華    民    國  110     年    11    月    19    日
                  鳳山簡易庭  法  官   藍雅筠
以上正本係照原本作成。
如不服本判決，應於送達後20日內，向本院提出上訴狀並表明上
訴理由，如於本判決宣示後送達前提起上訴者，應於判決送達後
20日內補提上訴理由書（須附繕本）。
中    華    民    國   110    年    11    月    19    日
                              書記官   蔡毓琦
┌────────────┐
│訴訟費用計算式          │
├────────────┤
│裁判費（新臺幣）3,530 元│
├────────────┤
│合計            3,530 元│
└────────────┘